臺灣臺中地方法院民事判決　　　　　　 95年度簡上字第158號
上　訴　人　丁○○
訴訟代理人　許宏達律師
被上訴人　　寶榮國際資融股份有限公司
法定代理人　戊○○
訴訟代理人　甲○○
　　　　　　丙○○
上列當事人間請求確認本票債權不存在事件，上訴人對於民國本
院臺中簡易庭94年度中簡字第5283號第一審判決提起上訴，本院
於民國96年6月15日言詞辯論終結，判決如下：
    主    文
上訴駁回。
第二審訴訟費用由上訴人負擔。
    事實及理由
一、上訴人起訴主張略以：被上訴人執有如原審判決附表所示之
    系爭本票，向本院聲請強制執行之裁定（94年度票字第24
    784 號）。惟上訴人不曾與被上訴人有任何債權債務關係存
    在，是系爭本票並非上訴人所簽發，其懷疑可能係遭訴外人
    林祐全即林政勳偽造，關於向訴外人寶華銀行貸款購買汽車
    ，其只有簽保證書，不記得有簽本票，又其已向臺南地檢署
    提出刑事告訴，上訴人對被上訴人自不負票據債務，爰請求
    確認本票債權不存在等語。並聲明：確認被上訴人持有上訴
    人簽發如原審判決附表所示本票，對上訴人票據債權不存在
    。
二、被上訴人抗辯略以：系爭本票係上訴人於民國94年l月28日
    向訴外人寶華商業銀行股份有限公司（下稱寶華銀行）貸款
    購買日產牌、車號ZO─4970號汽車1輛而簽訂，上訴人遲延
    繳款後曾接獲被上訴人之催收電話，亦清償部分貸款。上訴
    人所購之前開汽車已由寶華銀行取回拍賣，結算債權本金尚
    有新臺幣（下同）22萬8990元及自94年11月27日起至清償日
    止按年息20%之利息債務未付，被上訴人係自寶華銀行受讓
    債權，就系爭本票對上訴人有債權存在等語資為抗辯，並聲
    明：上訴人之訴駁回。
三、原審判決確認被上訴人就附表所示之本票，於逾本金228990
    元及自94年11月27日起至清償日止，按年息20%計算之利息
    之範圍，對上訴人本票債權不存在，並駁回上訴人其餘之訴
    （被上訴人敗訴部分未據上訴，即已確定）。上訴人於本院
    聲明：(1)原判決不利於上訴人部分廢棄；(2)廢棄部分，確認
    被上訴人持有上訴人簽發如附表所示之本票，對上訴人票據
    債權不存在。
四、得心證之理由：
  (一)查被上訴人就其抗辯：系爭本票係上訴人向訴外人寶華銀行
    貸款購買汽車而簽立等情，業據其提出車輛動產抵押貸款契
    約書及系爭本票各一件為憑。雖上訴人就被上訴人此部分抗
    辯陳稱：當初只有簽保證書云云。惟依被上訴人提出之車輛
    動產抵押貸款契約書載明「立契約書人丁○○願提供其所有
    日產牌A32T型1998年式自小客車乙輛設定新台幣肆拾柒元整
    之第一順位抵押權予寶華商業銀行股份有限公司…」，且雙
    方並就貸款清償方式約定甚詳，則前開以動產抵押貸款購買
    汽車之貸款債務人應為上訴人，即上訴人於原審言詞辯論期
    日亦自承：林佑全借其名義購車，其有付半年車款，直到車
    禍才沒有付等語。是上訴人主張其僅擔任保證人，已無足採
    信。又證人乙○○於本院結證稱：其曾任職於被上訴人公司
    、擔任系爭汽車借款之對保人，對保地點在臺南縣佳里鎮，
    該場所應該是錢鋪子當舖，在場有林佑全、上訴人及一個當
    舖的人，其有核對身分證件與人相符，簽名是上訴人本人簽
    的，公司經過徵信同意借款之後，在撥款之前會先打電話向
    借款人確認是否有借款金額，期數、及月付款後無誤後才會
    撥款等語。另證人乙○○曾於95年8月7日在臺灣臺南地方法
    院檢察署95年度偵字第10421號（即臺灣臺南地方法院檢察
    署95年度他字第1426號）偽造有價證券案件偵查中，證述確
    實在場親見上訴人簽發系爭本票及前開車輛動產抵押貸款契
    約書，而上訴人亦自承本票係其親簽無誤，此經本院依職權
    調取上開刑事卷宗審閱無誤。另上訴人於本院則對其有於錢
    舖子當舖與證人乙○○碰過面、當時確實有簽文件之事實不
    爭執，佐以證人乙○○僅因辦理對保而與上訴人見面，復已
    自被上訴人公司離職，與兩造均無特殊利害關係，當無誣指
    上訴人確有簽署本票之可能，應認證人乙○○證述為實在。
    是系爭車輛動產抵押貸款契約書、本票上「丁○○」之簽名
    ，應同屬上訴人本人同意所簽署無誤。上訴人事後否認系爭
    簽名及貸款購車之事實，顯無可採。
  (二)系爭本票既係上訴人為擔保本件汽車貸款而簽發，上訴人事
    後未依約付款，被上訴人即可持該本票向上訴人主張權利，
    又被上訴人已因拍賣系爭設定動產抵押之車輛獲償113880元
    ，被上訴人並據以沖償本件汽車貸款之法務費用31849元、
    逾期息785元、94年7月31日至94年11月26日之利息、違約金
    26860元、本金39703元，此有被上訴人提出之結算明細表在
    卷可憑。第查，依上訴人簽立之前開車輛動產抵押貸款契約
    書十九(二)約定：「甲方（即上訴人）清償或分期清償債務時
    ，應依民法第323條規定，按各項費用、違約金、利息、遲
    延利息及本金之順序抵償甲方所負債務。」。前開車輛拍賣
    所得款項經抵沖後，被上訴人僅於票款本金228990元及自94
    年11月27日起至清償日止按年息20%計算之利息範圍內仍存
    在。從而，上訴人起訴請求確認被上訴人就附表所示之本票
    ，於逾228990元及自94年11月27日起至清償日止，按年息20
    %計算之利息之部分，對上訴人本票債權不存在，為有理由
    ，應予准許，惟上訴人逾上開部分之請求，則無理由。原審
    為上訴人請求無理由部分為上訴人敗訴之判決，並無不合。
    上訴意旨指摘原判決不當，求予廢棄改判，為無理由，應予
    駁回其上訴。
  (三)原審曾就系爭本票是否上訴人簽發乙節，命上訴人當庭快速
    書寫其橫式姓名以資比對，嗣上訴人認原審比對結果有疑義
    ，爰聲請本院囑託憲兵司令部刑事鑑識中心，經鑑定機關以
    送鑑參考資料書寫特徵不穩定難以歸納特徵一致性，為免影
    響司法審理及人民權益為由認不宜貿然鑑定；上訴人聲請再
    由刑事警察局為鑑定，經衡酌本件筆跡有前開不宜鑑定情形
    ，而文書證據筆跡之真偽本不以鑑定為必要之證據方法，系
    爭本票確屬上訴人簽立既經認定如上，已無再為鑑定之必要
    ，另兩造其餘攻擊防禦方法及舉證，經審酌後對判決結果均
    無影響，爰不另一一贅述，併此敘明。
五、結論：本件上訴為無理由，依民事訴訟法第436條之1第3項
    、第449條第1項、第78條，判決如主文。
中　　華　　民　　國　　96　　年　　7　　月　　 6 　日
                  民事第二庭  審判長法  官　許冰芬
                                    法  官　陳秋月
                                    法  官　林慧貞
上正本證明與原本無異。
本判決不得上訴。
中　　華　　民　　國　　96　　年　　7　　月　　 6 　日
                                    書記官
